【裁判字號】    89,交易,474
【裁判日期】    890817
【裁判案由】    公共危險
【裁判全文】
臺灣臺南地方法院刑事判決                        八十九年度交易字第四七四號
    公  訴  人  臺灣台南地方法院檢察署檢察官
    被      告  甲○○
右列被告因公共危險案件，經檢察官提起公訴（八十九年度偵字第六五○五號），本
院判決如左：
    主  文
甲○○服用酒類，不能安全駕駛動力交通工具而駕駛，處罰金捌仟元。如易服勞役，
以參佰元折算壹日。
    事  實
一、甲○○於民國（下同）八十九年五月三日夜間九時許，在台南市○○區○○路四
    二六巷二十四之四號五樓家中飲酒後，明知已不能安全駕駛動力交通工具，猶駕
    駛ＰＳ─０２３號小客車，於同日夜間十時三十分許，行經安平區○○路與健康
    三街路口，與郭明山駕駛之Ｊ４─２９６０牌小客車發生碰撞，經為警赴現場處
    理交通事故，以酒精呼氣測試其酒精濃度為０．三一MG/L。
二、 案經台南市警察局第四分局報請臺灣臺南地方法院檢察署檢察官偵查起訴。
    理  由
一、訊據被告甲○○坦承於右揭時地駕車肇事並賠償對方新臺幣四萬七千元之事實，
    惟否認有飲酒，辯稱係與家人一起吃燒酒雞云云。經查被告於上開時、地，駕駛
    ＰＳ─０２３號小客車與郭明山駕駛之Ｊ４─２９６０牌小客車發生碰撞，經警
    以酒精呼氣測試其酒精濃度為０．三一MG/L等事實，有道路交通事故調查報告表
    、照片與酒精測試單可稽。而酒精使用後對人體之影響除造成自主神經系統亢奮
    與認知功能之暫時性缺損外，與駕駛能力有關者為對於移動景物的追蹤能力、經
    強光照射後恢復視力及監視四周的注意力等，而此三種能力在夜間駕車時尤其重
    要，許多人飲酒後因沒有可自覺的生理反應，以致腦部功能已缺損而仍不自知照
    常開車，此乃許多酒後駕車造成意外事故的主因之一（台北醫學院附設醫院精神
    科蔡尚穎主任論文「酒精對人體生理與行為之影響」參照），亦為刑法修正增訂
    一百八十五條之三之立法理由，再道路交通安全規則第一百十四條第二款規定汽
    車駕駛人飲酒後吐氣超過每公升０．二五毫克以上者，不得駕車，即是基於酒精
    對人體中樞神經系統有麻醉作用，為維護安全駕駛，而為之禁止規定。再呼氣中
    酒精濃度每公升０．五五毫克或血液中酒精濃度在百分之０．一一以上，參考德
    國、美國之標準，肇事率為一般正常人之十倍，認為已達不能安全駕駛之標準，
    此有法務部於八十八年五月十日邀集交通部、行政院衛生署、中央警察大學等單
    位相關人員召開之研商訂定刑法第一百八十五條之三服用毒品、麻醉麻藥品、酒
    類或其他相類之物，不能安全駕駛交通工具之認定標準會議結論可參。而刑法第
    一百八十五條之三所稱服用酒類或其他相類之物，不能安全駕駛動力交通工具之
    公共危險條款，係屬抽象危險犯之規定，此種抽象危險係伴隨飲酒過量之行為而
    當然成立。換言之，只需客觀上有此種行為出現，危險即視為存在，是否果真肇
    事，並不影響公共危險罪責之成立；如確實駕車肇禍，其刑責之明顯更不待言。
    又前揭德、美等國之認定標準，對於酒精濃度吐氣已達每公升零點五五毫克，或
    血液濃度達百分之零點一以上，肇事率為一般正常人之十倍，認為已達「不能安
    全駕駛」之標準，至於上揭數值以下之行為，如輔以其他客觀事實得作為「不能
    安全駕駛」之判斷，亦認為應依刑法第一百八十五條之三之規定處以刑罰，此有
    法務部八十八年五月十八日法八八檢字第一六六九號函可資參照。經查，被告於
    飲酒後吐氣所含酒精成份雖未逾每公升０．五五毫克，惟已超過每公升０、二五
    毫克以上，依前開規定不得駕車，其猶駕車外出並與他車發生碰撞，堪認被告確
    已無法安全駕駛動力交通工具。核被告所辯，顯係事後卸責之詞，委無足採，事
    證明確，被告犯行洵堪認定。
二、核被告酒後駕車之行為，係犯刑法第一百八十五條之三重大違背安全駕駛罪。本
    院爰審酌被告犯罪之動機、目的、手段、其品性及智識程度、犯罪所生之危害及
    犯罪後態度等一切情狀，量處如主文所示之刑，並諭知易服勞役之折算標準，以
    示懲儆。
據上論斷，應依刑事訴訟法第二百九十九條第一項前段、刑法第一百八十五條之三、
第四十二條第二項、罰金罰鍰提高標準條例第二條，判決如主文。
本案經檢察官胡平貴到庭執行職務
中      華      民      國    八十九    年      八      月     十七     日
                                臺灣臺南地方法院交通法庭
                                        法  官
右正本證明與原本無異。
如不服本判決，應於判決送達後十日內向本院提出上訴狀( 應附繕本 )。
                                        書記官  林  木  村
中      華      民      國    八十九    年              月              日
附錄本案論罪科刑法條全文：
刑法第一百八十五條之三
服用毒品、麻醉藥品、酒類或其他相類之物，不能安全駕駛動力交通工具而駕駛者，
處一年以下有期徒刑、拘役或三萬元以下罰金。


司法院資訊處製作；財團法人民間司法改革基金會備份。
